【裁判字號】    96,上更(一),421
【裁判日期】    970520
【裁判案由】    違反槍砲彈藥刀械管制條例
【裁判全文】
臺灣高等法院臺中分院刑事判決     96年度上更(一)字第421號
上  訴  人  臺灣臺中地方法院檢察署檢察官
被      告  乙○○
                      號
選任辯護人  陳益軒律師
            張慶宗律師
            何孟育律師
上列上訴人因被告違反槍砲彈藥刀械管制條例案件，不服臺灣臺
中地方法院92年度訴字第2072號中華民國94年5月24日第一審判
決（起訴案號：臺灣臺中地方法院檢察署92年度偵字第6159號）
，提起上訴，經最高法院發回更審，本院判決如下：
    主  文
上訴駁回。
    理  由
一、公訴意旨略以：被告乙○○明知其於民國九十二年三月間某
    日，在不詳地點，自真實姓名年籍不詳之人處，所取得之具
    殺傷力之改造手槍一支（槍枝管制編號000000000
    0；含彈匣一個）及子彈四顆（於本案查獲後經鑑驗用罄一
    顆）（下稱系爭槍彈），均為（修正前）槍砲彈藥刀械管制
    條例第四條第一項第一款、第二款所規定列管之物，非經中
    央主管機關內政部之許可，均不得持有，卻仍自斯時起，即
    未經許可持有系爭槍彈，並置放於其所有之ＯＨ─三一二六
    號自小客車後行李箱備胎處內。嗣於九十二年三月十四日上
    午六時五十分許，為警在臺中市○○○路○段一二三六號前
    其所有之上開自小客車後行李箱備胎處內查獲，並扣得系爭
    槍彈，因認被告涉犯修正前槍砲彈藥刀械管制條例第十一條
    第四項之未經許可持有其他可發射子彈具有殺傷力之槍枝罪
    以及同條例第十二條第四項之未經許可持有子彈罪等罪嫌。
二、按犯罪事實應依證據認定之，無證據不得認定犯罪事實；又
    不能證明被告犯罪者，應諭知無罪之判決，刑事訴訟法第一
    百五十四條第二項、第三百零一條第一項分別定有明文。次
    按，事實之認定，應憑證據，如未能發現相當證據，或證據
    不足以證明，自不能以推測或擬制之方法，以為裁判基礎；
    又所謂認定犯罪事實之證據，係指足以認定被告確有犯罪行
    為之積極證據而言，而認定犯罪事實所憑之證據，雖不以直
    接證據為限，間接證據亦包括在內，然而無論直接或間接證
    據，其為訴訟上之證明，須於通常一般人均不致有所懷疑，
    而得確信其為真實之程度，始得據之為有罪之認定，倘其證
    明尚未達到此一程度，而有合理懷疑存在時，事實審復已就
    其心證上理由予以闡述，敘明其如何無從為有罪之確信，因
    而為無罪之判決，尚不得任意指為違法，最高法院二十九年
    上字第三一○五號、四十年台上字第八六號、七十六年台上
    字第四九八六號判例要旨可供參酌。
三、公訴人認被告涉犯修正前槍砲彈藥刀械管制條例第十一條第
    四項、同條例第十二條第四項等罪嫌，係以：(一)證人林聰明
    （即查獲本案之臺中市警察局第二分局文正派出所警員）於
    偵訊及原審審理時之證述；(二)卷附之員警職務報告書及臺中
    市警察局第二分局受理各類案件紀錄表各一份；(三)卷附之內
    政部警政署刑事警察局九十二年四月二日刑鑑字第○九二○
    ○四六七二二號槍彈鑑定書一份；(四)扣案之系爭具殺傷力之
    改造手槍一支（槍枝管制編號0000000000；含彈
    匣一個）及子彈四顆等，資為論據。公訴人並認：(一)被告所
    有上開自小客車平日係由被告使用，並未借與他人使用，停
    放地點亦在其住處前方，而本件報案時間係在九十二年三月
    十三日凌晨三時許，查獲當時係被告將自小客車駛返住處不
    久，果系爭槍彈確係遭他人栽贓所致，其可能之時間應在九
    十二年三月十三日凌晨三時前後，至同日上午七時被告上班
    時止，而上開時間內被告係將自小客車停放於住處前，如有
    人擅自開啟後行李箱置放系爭槍彈，則汽車警報器應會啟動
    發出聲響，惟經命警前往被告住處附近鄰居查訪該期間內有
    無聽聞汽車警報器聲響，查訪結果並無人於該期間內聽聞之
    ，此有臺中市警察局第四分局訪查表一紙在卷可稽（惟查，
    該訪查表所詢問之期間為被告辯稱上開自小客車遭不明人士
    開啟之九十二年二月十七日至同年月十八日間，故公訴人所
    認上開內容，應為誤植或誤認，附此敘明），被告辯稱遭人
    栽贓一節，顯非屬實；(二)經命警前往採取被告所使用上開自
    小客車後行李箱門內外，有無可疑指紋，結果亦無所獲，有
    臺中市警察局函文一紙可佐，並無證據得以證明被告係遭人
    栽贓；(三)從而，扣案之系爭槍彈既係在平日僅供被告使用之
    自小客車內查獲，且無證據得以證明被告係遭栽贓，故認被
    告犯嫌應堪認定等語。
四、訊據被告固不否認確有於九十二年三月十四日上午六時五十
    分許，經其同意搜索後，為警在上址其所停放之上開自小客
    車後行李箱備胎處內，查扣系爭槍彈等情，惟堅決否認有何
    被訴違反槍砲彈藥刀械管制條例之犯行，辯稱：(一)伊迄為警
    查獲時止，均不知系爭槍彈置放在伊自小客車之後行李箱備
    胎處內，伊無持有系爭槍彈之故意；(二)又案發前後，伊所任
    職之興農股份有限公司食品廠正參與臺中縣中小學營養午餐
    招標案，伊為該廠廠長，故伊懷疑本案不無競爭對手藉栽贓
    手段以影響招標結果或報復之可能；(三)另伊曾於九十二年二
    月十八日清晨，發現伊之上開自小客車有遭不明人士擅自開
    啟之情，是否為有心人士為栽贓而為之舉動，亦非無疑等語
    。被告選任辯護人則為其辯護稱：(一)依據證人林聰明所述，
    本案係秘密證人Ａ１（真實姓名年籍資料詳卷）於九十二年
    三月十三日凌晨二時許，以臺中市○○路公用電話先後兩次
    撥打證人林聰明之私人行動電話檢舉後，證人林聰明及其派
    出所同仁乃於同年月十四日上午，方前往上址搜索並查扣系
    爭槍彈，惟秘密證人Ａ１報案時間並非證人林聰明值勤時段
    ，復係撥打證人林聰明之私人行動電話報案，均已與常情有
    違，且證人林聰明於偵訊及原審審理時先後對於本案查獲過
    程所供述內容不一，又核與秘密證人Ａ１於原審審理時所證
    述本案檢舉過程互有出入，則證人林聰明之證述是否得作為
    不利於被告犯行認定之依據，即非無疑；(二)被告經原審法院
    送請實施測謊鑑定後，鑑定結果為：被告對於「本案的這批
    槍彈是不是你的？」以及「本案的這批槍彈是不是你放在車
    上的？」等問題否認之回應，均呈無不實反應，足徵扣案之
    系爭槍彈確非被告持有且置放在上開自小客車內，故系爭槍
    彈是否為被告所持有顯非無疑，應諭知被告無罪之判決等語
    。
五、經查：
  (一)本案查獲過程為：秘密證人Ａ１（綽號「阿勇」、「勇仔」
    ，真實姓名年籍詳卷）於九十二年三月十三日凌晨二時四十
    五分、二時五十八分先後二次以設置於臺中市○○路之公用
    電話撥打證人林聰明之私人行動電話檢舉被告涉嫌持有系爭
    槍彈一事，由證人林聰明制作受理各類案件紀錄表後，經證
    人關念聞（時任臺中市警察局第二分局文正派出所所長）評
    估後，派由證人林聰明、林明富、簡寬政（均為查獲本案之
    臺中市警察局第二分局文正派出所警員）於九十二年三月十
    四日上午六時五十分許，前往被告上開臺中市○○○路○段
    一二三六號之住處，適被告甫駕駛其所有之上開自小客車返
    回其住處前停放，證人林聰明、林明富、簡寬政旋即趨前表
    明身分及出示證件，經徵得被告同意搜索後，在上開自小客
    車後行李箱放置備胎處內查獲系爭槍彈，此為證人林聰明於
    偵訊、原審、本院前審即94年度上訴字第1329號一案審理時
    （詳偵卷第二七至二八頁、第八六頁、原審卷(一)第六四至七
    三頁、第一六三至一六八頁、原審卷(二)第六二至六七頁、本
    院94年度上訴字第1329號卷第五三至五七頁）、證人林明富
    、關念聞、簡寬政於原審及本院前審審理時（詳原審卷(一)第
    七三至七八頁、本院94年度上訴字第1329號卷第五七至五九
    頁、第八七至八九頁）、秘密證人Ａ１於原審及本院前審審
    理時（詳原審卷(二)第四至二二頁、本院94年度上訴字第1329
    號卷第五九至六二頁）分別具結後證述明確，且有搜索扣押
    筆錄、扣押物品目錄表、車籍作業系統—查詢認可資料、員
    警職務報告書、臺中市警察局第二分局受理各類案件紀錄表
    、證人林聰明行動電話雙向通聯紀錄、中華電信股份有限公
    司臺灣中區電信分公司北臺中營運處、南臺中營運處函文等
    各一份存卷可查（詳偵卷第七至八頁、第一五至一七頁、第
    三○至三一頁、第六五至六八頁、第七四至七九頁）。又證
    人林聰明所制作之上開搜索扣押筆錄，雖於「執行之依據」
    一欄內誤載為「依刑事訴訟法第一百三十一條第一項執行逕
    行搜索」，復未經被告於「依刑事訴訟法第一百三十一條之
    一經受搜索人同意執行搜索」欄內簽名，且未將被告同意搜
    索之意旨記載於該搜索扣押筆錄中，然被告於原審審理時，
    業已明確供述本案係經其出於自願性同意搜索後，方為警於
    執行搜索過程中查獲系爭槍彈等情（詳原審卷(一)第一六七頁
    ），且與證人林聰明、林明富於原審及本院審理時所證述本
    件執行搜索過程等情節核屬相符，故縱令上開搜索扣押筆錄
    所記載之執行之依據有所誤載而與事實不符，然公訴人、被
    告及選任辯護人既均不爭執本案確係經被告出於自願性同意
    搜索後始為警查扣系爭槍彈，則本案查獲過程應認符合刑事
    訴訟法第一百三十一條之一之規定，故查扣之系爭槍彈堪認
    係經警依法定程序執行搜索而取得之證據，核有證據能力，
    合先敘明。又扣案之系爭槍彈經送請內政部警政署刑事警察
    局鑑定結果，認為送鑑之改造手槍一支（槍枝管制編號00
    00000000；含彈匣一個），係仿ＢＥＲＥＴＴＡ廠
    八四型半自動手槍製造之玩具手槍換裝土造金屬槍管而成之
    改造手槍，機械性能良好，可擊發適用之子彈，認具殺傷力
    ；而送鑑子彈四顆，均係由土造金屬彈殼加裝直徑約八點九
    ｍｍ金屬彈頭組合而成之土造子彈，經採樣一顆試射，可擊
    發，認具殺傷力，此有該局九十二年四月二日刑鑑字第○九
    二○○四六七二二號槍彈鑑定書一份附卷可稽（見偵查卷第
    五九至六四頁），故系爭槍彈確屬（修正前）槍砲彈藥刀械
    管制條例第四條第一項第一款、第二款所規定列管之槍彈，
    亦堪認定。據此，系爭槍彈既係置放在被告所有且為其平日
    所使用之上開自小客車後行李箱內，亦即係在被告有實際管
    領能力範圍所及之處，故本案次應審究者，即為被告於為警
    查獲當時，對於系爭槍彈置放在其實際管領能力範圍所及之
    處一事，究竟在主觀上有無認識及意欲之事實，亦即被告有
    無持有系爭槍彈之故意。
  (二)本件秘密證人Ａ１係於本案為警查獲前七至十天內之某日，
    經其姓名年籍不詳綽號「阿德」之友人告知被告疑似持有系
    爭槍彈並放置於上開自小客車內一事，因該綽號「阿德」之
    友人建議秘密證人Ａ１將此事報知員警處理，秘密證人Ａ１
    乃另經由其姓名年籍不詳綽號「阿華」之友人提供證人林聰
    明之私人行動電話號碼後，而於九十二年三月十三日凌晨二
    時四十五分、二時五十八分，先後二次以設置於臺中市○○
    路之公用電話撥打證人林聰明之私人行動電話檢舉本案，惟
    秘密證人Ａ１自始至終均未曾親眼見聞被告確實持有系爭槍
    彈或將系爭槍彈置放在上開自小客車後行李箱內之事，亦未
    曾從該綽號「阿德」之友人處獲悉究竟何人確曾親眼見聞被
    告持有系爭槍彈一事，且其與被告並不相識，亦不知綽號「
    阿德」之友人與被告是否相識或係何種關係，又其亦無法提
    供綽號「阿德」之友人之真實姓名年籍資料以供法院查證等
    情，業經秘密證人Ａ１於原審及本院前審審理時具結證述綦
    詳，又秘密證人Ａ１與被告二人確實互不相識一節，亦經原
    審於審理時徵得秘密證人Ａ１同意後，命其二人互相指認無
    誤（詳原審卷(二)第四至二二頁），則依據證人林聰明、秘密
    證人Ａ１分別於偵訊、原審及本院前審審理時之證述，以及
    卷附之員警職務報告書、受理各類案件紀錄表等證據，尚且
    無法證明被告於為警查獲前，於主觀上對於系爭槍彈置放在
    其實際管領能力範圍所及之處之持有事實，確實有所認識及
    意欲。次查，觀諸證人林聰明於偵訊以降乃至原審及本院前
    審審理時所證述本案之檢舉過程，先係證稱：秘密證人Ａ１
    報案時係稱本案係被告的同事告知秘密證人Ａ１被告持有系
    爭槍彈一事，又秘密證人Ａ１為伊朋友（按指綽號「阿華」
    之友人）之朋友等語（詳偵卷第八六頁）；次則證稱：檢舉
    人（按指秘密證人Ａ１）講說他跟被告曾經共事過，曾經一
    同催討過債務... 伊朋友（按指綽號『阿華』之友人）於三
    月十二日下午八時許先致電告訴伊有人持有系爭槍彈一事，
    沒有提到藏放地點，之後是該綽號「阿華」之友人提供伊之
    電話號碼給秘密證人Ａ１後，秘密證人Ａ１來電報案時才提
    到被告車號等語（詳原審卷(一)第六六至六八頁），復又證稱
    ：「當時在電話中，檢舉人（按指秘密證人Ａ１）是說是被
    告的同事或朋友告訴他的」、「秘密證人Ａ１說他的朋友跟
    被告有共事過，知道被告車上有槍」等語（詳原審卷(一)第一
    三四頁、第一六八頁），再又證稱：「阿勇（按即秘密證人
    Ａ１）打電話給我時我有問他，為何知道該車有槍，他說他
    的朋友跟這台車的車主有共事過，我問是什麼工作，他說好
    像是收帳」等語（詳本院94年度上訴字第1329號卷第五四頁
    ），則據渠等所證稱之可能親眼目擊被告持有系爭槍彈之人
    （即綽號「阿德」之友人，惟秘密證人Ａ１證稱無法提供該
    人之真實姓名年籍資料，證人林聰明則證稱不認識該人，林
    聰明並於本院前審審理時到庭證稱，秘密證人Ａ１說沒辦法
    提供綽號「阿德」之真實姓名年籍資料，找不到其人等語〔
    見本院94年度上訴字第1329號卷第八七頁筆錄〕），究竟有
    無其人存在？其真實姓名年籍為何？又與被告關係為何？且
    有何親眼目擊被告持有系爭槍彈之事證？又為何並未親自報
    案，而係輾轉透過彼此不相熟之友人將此傳聞之事報知證人
    林聰明？均不無疑問；再衡諸證人林聰明先後對於秘密證人
    Ａ１檢舉過程、檢舉內容所為之證述，內容未盡一致，又核
    與秘密證人Ａ１於原審審理時所為之證述互有出入，則本案
    究竟有無其他證人確曾親眼見聞被告於為警查獲前，確實已
    持有系爭槍彈並將之置放在其實際管領能力範圍所及之處一
    事，要非無疑。再查，系爭槍彈係由查獲員警簡寬政打開上
    開自小客車後行李箱，進而掀開放置備胎處之地毯後，始於
    放置備胎處內查獲，查獲當時子彈已置入彈匣裡，且未用其
    他東西包裹等情，亦據證人林聰明及簡寬政於原審及本院前
    審審理時證述明確（詳原審卷(一)第一六五頁、原審卷(二)第六
    三頁、本院94年度上訴字第1329號卷第八七頁），則以系爭
    槍彈查獲當時之客觀情狀以觀，若被告確實為備不時之需而
    有持有系爭槍彈之必要，且已將系爭子彈置入彈匣裡以供臨
    危之用，則理應將系爭槍彈置放在其隨手可及之處較符合常
    情，要無大費周章放置在需依序打開後行李箱及掀開備胎處
    地毯後始能取得之處，亦無完全不加以包裹掩飾之道理。此
    外，系爭槍彈為警查獲當天，即為檢察官囑託將系爭槍彈送
    請進行指紋採集與比對之鑑定，然經鑑定結果，並未發現被
    告之指紋殘留其上等情，亦有員警職務報告書及上開槍彈鑑
    定書存卷可參（詳偵卷第二三頁、第六○頁），亦即本件經
    實施科學鑑定之方式，亦無法證明系爭槍彈確實留存有被告
    指紋，而得證明被告確實持有系爭槍彈一事，併此敘明。從
    而，公訴人所提出之上開證據方法以及上開證人於原審及本
    院前審審理時所為之供述證據，既非已達通常一般人對於被
    告被訴之犯罪事實均不致有所懷疑，而得確信其為真實之程
    度，則尚難逕認被告主觀上對於持有系爭槍彈一事確有認識
    及意欲之事實。至於公訴人所提出臺中市警察局第四分局訪
    查表及臺中市警察局函文等書證，雖係為證明於九十二年二
    月十七日至同年月十八日間，被告住處附近鄰人並未聽聞汽
    車警報器聲響以及被告之上開自小客車並未存留可疑指紋等
    情，故據而推論被告所辯不足採信，然該等證據方法要與本
    案待證事實尚無直接關係，核屬間接證據，其為本案待證事
    實之訴訟上證明，尚非已達通常一般人均不致有所懷疑，而
    得確信其為真實之程度，亦即不得徒以鄰人記憶中未曾聽聞
    汽車警報聲響，又上開自小客車查無其他可疑人等之指紋，
    即得率爾推論被告於為警查獲當時，對於系爭槍彈置放在其
    實際管領能力範圍所及之處一事，主觀上確實已有認識及意
    欲之事實，併此敘明。又臺中市警察局第四分局所提出之黎
    明派出所訪查紀錄表（見本院94年度上訴字第1329號卷第一
    二○至一二六頁），亦不足以證明被告對於系爭槍彈置放在
    其所有之ＯＨ－三一二六號自小客車後行李箱一事，主觀上
    確實已有認識，尚不得執為認定被告犯罪之證據，附此敘明
    。
  (三)再查，測謊之理論依據為犯罪嫌疑人說謊係為逃避法律效果
    ，恐為人發現遭受法律制裁，在面對法律後果時即感受到外
    在環境中之危險，因人類的本能而驅使其作出說謊之自衛模
    式，此一基於本能所驅使作出說謊之自衛模式，會使犯罪嫌
    疑人之生理上自主神經系統，因憂慮、緊張、恐懼、不安等
    心理變化而迅速釋放能量，導致其音調改變、大量流汗、內
    分泌變化、呼吸急促、脈膊跳動加快及血液循環加速等生理
    反應，使之有能量應付危機，惟表現在外之生理變化，往往
    不易由肉眼觀察，測謊技術即在將受測者回答各項問題時之
    生理反應變化，使用精密之測量儀器以曲線之方式加以記錄
    ，並藉曲線所呈現生理反應之變化，以受測者回答與案情相
    關的問題之生理反應與回答預設為情緒上中立問題的平靜反
    應作比較，而判斷受測者有無說謊；測謊儀器本身並不能直
    接對受測者之供述產生正確與否之訊號，而須經測謊人依其
    專業之學識及經驗，就測謊紀錄，予以客觀之分析解讀。至
    於測謊鑑定究竟有無證據能力，刑事訴訟法並無明文規定，
    實務上，送鑑機關依刑事訴訟法第二百零八條第一項規定，
    囑託鑑定機關為測謊檢查，受囑託機關就鑑定結果，以該機
    關名義函覆囑託送鑑機關，該測謊鑑定結果之書面報告，即
    係受囑託機關之鑑定報告，該機關之鑑定報告，形式上若符
    合測謊基本程式要件，包括：(一)經受測人同意配合，並已告
    知得拒絕受測，以減輕受測者不必要之壓力；(二)測謊人須經
    良好之專業訓練與相當之經驗；(三)測謊儀器品質良好且運作
    正常；(四)受測人身心及意識狀態正常；(五)測謊環境良好，無
    不當之外力干擾等要件，即得賦予證據能力；而具上述形式
    之證據能力者，始予以實質之價值判斷，必符合待證事實需
    求者，始有證明力。而刑事訴訟法就證據之證明力，採自由
    心證主義，由法院本於確信自由判斷，惟法院之自由判斷，
    亦非漫無限制，仍不得違背經驗法則及論理法則；測謊鑑定
    之受測人可能因人格特性或對於測謊質問之問題無法真正了
    解，致出現不應有之情緒波動反應，此時若過於相信測謊結
    果，反而有害於正當之事實認定；然一般而言，受測人否認
    犯罪之供述呈現不實之情緒波動反應，雖不得採為有罪判決
    之唯一證據，惟若受測人否認犯罪之供述並無不實之情緒波
    動反應，又無其他積極證據證明其被訴之犯罪事實，尚非不
    得採為有利於受測人之認定（最高法院九十四年度台上字第
    五七九號判決亦同此意旨，可供參酌）。經查，本案經原審
    法院囑託臺中市警察局就下列問題：(一)本案的這些槍彈是否
    為你所有？(二)本案的這批槍彈是否為你所放在車上？等問題
    ，對被告以「Lafayette Lx－4000」測試儀器，以「DoDPI
    區域比對法」、「沈默回答法」及「熟悉測試法」等測試方
    法施以測試，經測謊人分析測試結果，被告否認犯罪之供述
    ，均呈無不實之反應，而施測過程，亦經受測人即被告同意
    配合，並獲告知得拒絕受測；測謊人即臺中市警察局巡官甲
    ○○、圖譜鑑核人林故廷亦經良好之專業訓練與相當之經驗
    ；測謊儀器品質良好且運作正常；受測人即被告於受測時身
    心及意識狀態均屬正常；又測謊環境良好，無不當之外力干
    擾，均有臺中市警察局測謊鑑定結果通知書及所附測謊鑑驗
    說明書、分析量化表及測謊圖譜等資料存卷足憑（詳原審卷
    (二)第一二三至一二八頁），基此，被告所為否認被訴犯罪事
    實之供述，既無不實之情緒波動反應，本案又查無其他積極
    證據足以證明其被訴之犯罪事實，則上開測謊鑑定報告之鑑
    定結果，即非不得採為有利於被告之認定。是故，被告辯稱
    ：伊迄為警查獲時止，均不知系爭槍彈藏放於伊自小客車之
    後行李箱備胎處內，伊無持有系爭槍彈之故意等語，要非全
    然無據，尚非虛妄。
  (四)又被告乙○○係於七十九年七月二十九日即至興農股份有限
    公司服務，其間歷任該公司食品廠業務代表、代主任、主任
    、副課長、課長、副廠長、廠長，目前仍擔任該公司食品廠
    管理處廠長，服務期間一直戰戰兢兢地工作，表現良好等情
    ，業據證人丙○○、吳朝寶於本院前審審理時到庭結證綦詳
    ，並有興農股份有限公司員工服務證明書、被告之員工履歷
    表及考績明細表在卷可稽（見本院94年度上訴字第1329號卷
    第一三○至一三二頁、第一三九至一四七頁）。再參諸證人
    丙○○於本院本審審理時復到庭所結證：「（問：你在前審
    九十四年九月十四日有作證，被告有負責催收工作，包括比
    較困難的收款工作，請問你所謂的比較困難的收款工作是指
    什麼？）興農公司的食品廠長，是負責綜理全廠的業務工作
    ，他要負責跟催業務人員的收款工作。這些應收帳款包括比
    較困難的收款」、「（問：比較困難的收款有無期限？）一
    般我們跟客戶有約定收款的期間，超過收款期間，我們會去
    做催收。如果說超過開立發票日期九十天以上，無法收款，
    我們會列為困難收款」、「（問：你所謂開立發票日期，是
    否對於客戶的請款日期？）不是，一般我們跟客戶會約定開
    立發票後三十天或六十天去收款」、「（問：困難收款，你
    們是如何去主張權利？）我們都是用訴訟程序去處理」、「
    （問：有無委託討債公司或者私人去處理？）從來沒有」、
    「（問：興農公司食品廠的客戶對象有哪些？）一般是機關
    、團體、學校，學校占大多數」、「（問：你所謂的學校是
    否指中小學營養午餐？）是」、「（問：能否估計中小學營
    養午餐占食品廠營收有多少的比例？）百分之九十五」等語
    等情，尤難認被告有非法持有槍彈之動機。且亦足以證實證
    人林聰明所稱：「阿勇（即秘密證人Ａ１）打電話給我……
    他說他的朋友跟這台車的車主有共事過，我問是什麼工作，
    他說好像是收帳（意即指被告係從事討債收帳之工作）」云
    云，顯與事實不符。
  (五)從而，縱令本案究竟為何人於何時、何地以何種方法擅自將
    系爭槍彈置放在被告之自小客車後行李箱內等情事尚有所不
    明，然本院既已審酌全案於偵審過程中所呈現之證據方法，
    均尚不足以證明被告主觀上確實具有持有系爭槍彈之故意，
    復依全案現存可供調查之證據方法，亦未能發現相當證據以
    資證明，故自不得率以推測或擬制之方法，作為不利於被告
    之認定，自不待言。
六、綜上所述，經本院一一檢驗全案卷證中之證據資料，均無從
    獲致被告於為警查獲當時，對於系爭槍彈置放在其實際管領
    能力範圍所及之處一事，究竟在主觀上有無認識及意欲之事
    實，亦即被告有無持有系爭槍彈之故意之證據，則本件即難
    謂有何積極證據足以證明被告確有被訴違反槍砲彈藥刀械管
    制條例之犯行，公訴人所舉之證據既均不足以證明被告確有
    公訴人所訴之前揭犯行，則本件即屬不能證明被告犯有未經
    許可持有其他可發射子彈具有殺傷力之槍枝罪以及未經許可
    持有子彈罪。原審諭知被告無罪之判決，經核並無違誤。檢
    察官上訴意旨仍執陳詞，就原審採證認事之職權行使，任意
    指摘，尚難認為有理由。至於檢察官上訴意旨另以，被告曾
    於九十四年二月十八日經同一測謊施測人甲○○及圖譜複核
    人林故廷測試，測試結果為「無法鑑判」，其得分為-4分，
    固在無法鑑判之閾值內，惟較偏向不實之分數，詎同一施測
    ，圖譜複核人員竟無故於九十四年四月十二日再度對被告實
    施測謊，始有判決書所引被告得分+14分，測試結果無不實
    反應之結果。同一組施測人員施測，無故為二次鑑定，結果
    前後差異如同天壤，其真實性實堪質疑，原審未予詳查，逕
    以測謊結果為最重要證據，亦有未當等語，指摘原判決不當
    。惟經本院於前審及本審審理時傳喚證人甲○○到庭作證，
    據其證稱：「因為第一次所作之測謊結果無法鑑判，為了慎
    重起見，才作第二次的測謊。」「測謊的結果有四種，一不
    實反應，二無不實反應，三無意見，四無法鑑判。因為第一
    次所作的測謊沒有超過量化分數的閾值，為了慎重起見，才
    又作第二次測謊。」、「測謊結果的範圍是一定的，須到達
    這個閾值的範圍才有辦法鑑判。至於檢察官所質疑的部分，
    鑑定結果的說明欄上有說明總分多少才是不實的反應，任何
    區域都超過負三分，或總分在負六分以上才是屬於不實反應
    ，所以此次（指九十四年二月十八日之第一次）測謊並沒有
    到達評量的標準，所以認定無法鑑判。」、「（問：第一次
    的總分是負四分，是否有如檢察官所指述仍偏向於不實反應
    ？）沒有，總分負四分是屬於無法鑑判。」等語（詳見本院
    94年度上訴字第1329號卷第八五、八六頁、本審97年5月4日
    審判筆錄），足見本件測謊人員係因被告第一次所作之測謊
    結果無法鑑判，為了慎重起見，才作第二次的測謊，並非無
    故為二次測謊鑑定，而被告第一次測謊，得分為負四分，乃
    屬無法鑑判之閥值，並非屬於較偏向不實之分數。而本件經
    本院於本審另送法務部調查局囑託該局再行實施測謊鑑驗，
    經該局以本案被告既曾接受警察機關實施測謊鑑定，該局不
    宜就相同案情內容重複測試以免造成爭議一情，有該局97年
    1月4日調科參字第09700001170號函附本審卷可考，是本案
    自仍應以臺中市警察局所為之上揭測謊鑑定結果為可採。檢
    察官執前詞 指摘原判決不當，自難認為有理由。綜上所述，
    本件檢察官之上訴為無理由，應予駁回。
據上論斷，應依刑事訴訟法第368條，判決如主文。
本案經檢察官丁○○到庭執行職務。
中    華    民    國    97    年    5     月    20    日
            刑事第一庭  審判長法  官  陳  紀  綱
                              法  官  姚  勳  昌
                              法  官  張  智  雄
上列正本證明與原本無異。
如不服本判決應於收受送達後十日內向本院提出上訴書狀，其未
敘述上訴之理由者並得於提起上訴後十日內向本院補提理由書（
均須按他造當事人之人數附繕本）。
                              書記官  謝  雅  惠
中    華    民    國    97    年    5     月    20    日


司法院資訊處製作；財團法人民間司法改革基金會備份。
